【裁判字號】    92,台上,5357
【裁判日期】    920925
【裁判案由】    偽造文書
【裁判全文】
最高法院刑事判決                              九十二年度台上字第五三五七號
    上 訴 人  甲○○
右上訴人因偽造文書案件，不服台灣高等法院台南分院中華民國九十年五月二日第二
審判決（九十年度上訴字第五一四號，起訴案號：台灣嘉義地方法院檢察署八十八年
度偵字第四五三三、四五六九號），提起上訴，本院判決如左：
    主  文
上訴駁回。
    理  由
按刑事訴訟法第三百七十七條規定，上訴於第三審法院，非以判決違背法令為理由，
不得為之。是提起第三審上訴，應以原判決違背法令為理由，係屬法定要件。如果上
訴理由狀並未依據卷內訴訟資料，具體指摘原判決不適用何種法則或如何適用不當，
或所指摘原判決違法情事，顯與法律規定得為第三審上訴理由之違法情形，不相適合
時，均應認其上訴為違背法律上之程式，予以駁回。本件原判決經審理結果，認上訴
人甲○○涉有詐欺、行使偽造私文書及使公務員登載不實犯行，罪證明確，第一審判
決依牽連犯從一重論處上訴人行使偽造私文書，足以生損害於公眾及他人罪刑（處有
期徒刑七月），為無不合，予以維持，駁回上訴人在第二審之上訴。係以上訴人於偵
查中已坦承因該坐落一０九三之二一號土地上房屋伊未蓋成，關茂坤不願將九八０之
一、九八０之二及九八０號土地移轉給伊，伊就去偷刻關某印章申請建築執照，交予
晨洋建設有限公司（下稱晨洋公司）建屋，關茂坤本人並未同意或授權伊在「土地使
用同意書」上蓋章屬實，而關茂坤於偵審中亦堅稱未授權同意上訴人刻其印章及出具
「土地使用權同意書」，並有該偽造之「土地使用權同意書」、建造執照申請書、嘉
義市政府工務局申請建築執照審查簽呈、建築執照及雜項執照規定項目審查表、建築
物概要表、台灣省嘉義市政府簡便行文表、嘉義市政府工務局建造執照影本附卷足稽
。復依侯崑林、徐阿助之指訴，認上訴人向侯、徐二人佯稱售地抵債時，確有故意隱
藏其經濟困境，以騙取其等交付金錢。參諸上訴人早於民國八十六年三月二十八日已
就（分割前）九八０、九八一兩筆土地與呂榮福、晨洋公司簽訂合建契約，仍向侯、
徐二人佯稱詐賣，致事後遲遲無法履行，且陸續開立本票以償還之名拖延，屆期均無
法付款，足見有詐欺犯意，為其所憑之證據及心證理由。並以關茂坤固陳稱其確曾表
示同意將九八０之一、九八０之二號兩筆土地移轉上訴人，惟前提係上訴人須興建完
成一０九三之二一地號土地上之八樓房屋，此有雙方於八十四年十二月十三日所簽訂
合建契約書在卷足憑，然上訴人因經濟惡化、週轉不靈，遲至八十七年四月二日前仍
未能依約建屋完峻，上訴人與關茂坤並於八十七年八月間簽立切結書，同意由關某另
外僱工完成該八樓房屋興建，是關某乃拒絕履行移轉九八０之一、九八０之二號土地
予上訴人，此亦為上訴人所是認，復有該切結書存卷可按。上訴人既無法完成與關茂
坤就一０九三之二一號土地上八樓房屋之承攬義務，而未能取得九八０之一、九八０
之二號土地，其於未經關茂坤同意、授權前，自不得擅自刻印並處分該二筆土地。關
茂坤雖於八十六年四月間確曾依上訴人所請將（未分割前）九八０號土地辦理分割，
並應其要求，將分割後之九八０地號土地辦理過戶給顏素貞所指定之人，此僅係依照
其先前與上訴人所定承攬契約內容，而陸續履行定作人義務之行為，然在承攬契約履
行期間，上訴人既發生無法完成承攬義務情事，其於未實際取得九八０之一、九八０
之二號土地所有權之前，復未徵得關茂坤之同意授權，仍不得擅刻關某印章，並冒用
其名義出具「土地使用權同意書」。關茂坤縱係居住在九八０之一、九八０之二號土
地附近，雖曾至工地現場及未阻止晨洋公司建造房屋，亦未向嘉義市政府提出撤銷建
造執照申請，然亦不能由此推論其有默示同意或授權上訴人刻其印章使用於「土地使
用權同意書」上。而就上訴人否認之供詞及其所辯各語，如何不足採，詳予指駁。就
形式上觀察，原判決要無採證認事違背經驗法則、論理法則或理由不備之違背法令情
形存在。關茂榮、關水源所有坐落嘉義市○○段車店小段第九八一、九八一之一、九
八一之二、九八一之三、九八一之四號五筆土地是否與關茂坤所有坐落同小段第九八
０之一、九八０之二號土地一併由晨亞建設有限公司申請建築執照，彼二人對其等所
有土地是否亦出具「土地使用權同意書」，要與上訴人就關茂坤所有上開土地偽造「
土地使用權同意書」之認定無涉。是原審對此縱未調查，亦未於判決內說明不採之理
由，而不無微瑕，然此於判決之本旨既不生影響，尚難執此指為違法。且關茂坤所有
上開二筆土地，並未移轉登記為上訴人名義，此有該二筆土地登記謄本可按，即上訴
人於偵查中對此亦坦認無訛。上訴意旨謂八十六年七月十九日關茂坤已將上開二筆土
地移轉予上訴人，自無可能於同年月二十一日拒絕在「土地使用權同意書」上蓋章，
上訴人亦無偽造「土地使用權同意書」必要云云，顯係未依卷證資料而為指摘，自非
適法之第三審上訴理由。至其餘上訴意旨，則係徒憑己見，就原判決已說明事項或屬
原審採證認事職權之適法行使，任意指摘為違法，且仍為單純事實之爭執，要難謂為
合法之第三審上訴理由。而上訴人牽連犯刑法第三百三十九條第一項之詐欺取財罪及
第二百十四條之使公務員登載不實罪部分，分屬刑事訴訟法第三百七十六條第一、四
款不得上訴第三審之罪名，其牽連所犯行使偽造私文書之重罪上訴既不合法，無從為
實體之判決，此等輕罪部分亦無從適用審判不可分之原則，併為實體上審判，亦應從
程式上予以駁回。
據上論結，應依刑事訴訟法第三百九十五條前段，判決如主文。
中      華      民      國    九十二    年      九      月    二十五    日
                              最高法院刑事第十二庭
                                  審判長法官  張  淳  淙
                                        法官  謝  俊  雄
                                        法官  蘇  振  堂
                                        法官  張  春  福
                                        法官  呂  丹  玉
      右正本證明與原本無異
                                              書  記  官
中      華      民      國    九十二    年      十      月      二      日


司法院資訊處製作；財團法人民間司法改革基金會備份。
